【裁判字號】    99,訴緝,24
【裁判日期】    990930
【裁判案由】    偽造有價證券等
【裁判全文】
臺灣基隆地方法院刑事判決              99年度訴緝字第24號
公  訴  人  臺灣基隆地方法院檢察署檢察官
被      告  乙○○
指定辯護人  義務律師林達傑
上列被告因偽造有價證券等案件，經檢察官提起公訴（98年度偵
緝字第523號），本院判決如下︰
    主  文
乙○○連續意圖供行使之用，而偽造有價證券，處有期徒刑壹年
捌月，扣案如附表編號1、2之偽造本票貳紙均沒收。又意圖供行
使之用，而偽造有價證券，處有期徒刑壹年陸月，扣案如附表編
號3 之偽造本票壹紙沒收。又意圖供行使之用，而偽造有價證券
，處有期徒刑壹年陸月，扣案如附表編號4 之偽造本票壹紙沒收
。又意圖供行使之用，而偽造有價證券，處有期徒刑壹年陸月，
扣案如附表編號5 之偽造本票壹紙暨未扣案收據上偽造之「林文
琦」署押壹枚均沒收。又行使偽造私文書，足以生損害於他人，
處有期徒刑貳月，未扣案房租結帳明細上偽造之「林文琦」署押
壹枚沒收。應執行有期徒刑貳年陸月，扣案如附表編號 1、2、3
、4、5之偽造本票伍紙暨未扣案收據上偽造之「林文琦」署押壹
枚、房租結帳明細上偽造之「林文琦」署押壹枚，均沒收。
    事  實
一、乙○○於民國94年間，向丙○承租位於臺北縣中和市○○路
    347巷18弄19號2樓之房屋，嗣後陸續積欠丙○房租及借款，
    乙○○竟因與他人有糾紛，惟恐遭他人循真實姓名追查其所
    在，而基於意圖供行使之用而偽造本票之犯意，先後於附表
    所示之發票日期，在上開租屋處所，冒用「林文琦」之名義
    ，簽發如附表所示之本票共5 紙後，交予丙○而行使之，以
    作為返還欠款之用，並於簽發附表編號5 所示之本票時，同
    時基於行使偽造私文書之犯意，書立收據1 紙並偽簽「林文
    琦」之署名，以示承認確有積欠丙○新臺幣（下同） 94120
    元，並交予丙○而行使之。又於98年1 月10日，基於行使偽
    造私文書之犯意，冒用「林文琦」之名義，在丙○提出之房
    租結帳明細表上偽簽「林文琦」之署名，以示承認確有積欠
    丙○相關款項，並交予丙○而行使之。乙○○所為均足生損
    害於丙○及林文琦本人。嗣乙○○於98年5 月10日擅自搬離
    上址租屋處所，丙○持上開本票向本院聲請強制執行，遭裁
    定駁回，丙○始悉上情。
二、案經被害人丙○訴由臺灣基隆地方法院檢察署檢察官偵查終
    結提起公訴。
    理  由
壹、證據能力部分：
    按被告以外之人於審判外之言詞或書面陳述，除法律有規定
    者外，不得作為證據。被告以外之人於審判外之陳述，雖不
    符前4 條之規定，而經當事人於審判程序同意作為證據，法
    院審酌該言詞陳述或書面陳述作成時之情況，認為適當者，
    亦得為證據。當事人、代理人或辯護人於法院調查證據時，
    知有第159條第1項不得為證據之情形，而未於言詞辯論終結
    前聲明異議者，視為有前項之同意。刑事訴訟法第159條第1
    項、第159條之5分別定有明文。經查，檢察官、被告、辯護
    人於言詞辯論終結前，就證人丙○於偵查中之證言及本案卷
    內各書證之證據能力，於本院審理時均表示無意見，且未聲
    明異議，經本院審酌該等證據之做成情況，核無違法取證或
    其他瑕疵，認均適為本案認定事實之依據，依上開規定，均
    有證據能力。
貳、實體部分：
一、上開事實，迭據被告乙○○於偵查中及本院審理中自白不諱
    ，並經證人丙○證述屬實，且有本票5 紙、本院基隆簡易庭
    98年度執司票字第245號民事裁定1份、借款收據1 紙、房租
    結帳明細1 紙附卷可稽。綜上，足認被告之自白與事實相符
    ，可以採信。本案罪證明確，被告犯行洵堪認定，自應依法
    論科。
二、按被告行為後，刑法於95年7月1日修正公布施行，而行為後
    法律有變更者，適用行為時之法律，但行為後之法律有利於
    行為人者，適用最有利於行為人之法律，現行刑法第2條第1
    項訂有明文，此條規定乃與刑法第1 條罪刑法定主義契合，
    而貫徹法律禁止溯及既往原則，係規範行為後法律變更所生
    新舊法律比較適用之準據法，是刑法第2 條本身雖經修正，
    但刑法第2 條既屬適用法律之準據法，本身尚無比較新舊法
    之問題，應一律適用裁判時之現行刑法第2 條規定以決定適
    用之刑罰法律，先予敘明。又本次刑法修正之比較新舊法，
    應就罪刑有關之共犯、未遂犯、想像競合犯、牽連犯、連續
    犯、結合犯，以及累犯加重、自首減輕暨其他法定加減原因
    （如身分加減）與加減例等一切情形，綜其全部罪刑之結果
    而為比較。是以被告如附表編號1、2之行為後，刑法第56條
    連續犯之規定業經刪除，因行為後新法業已刪除連續犯之規
    定，此刪除雖非犯罪構成要件之變更，但顯已影響行為人刑
    罰之法律效果，自屬法律有變更。依行為時之舊法，被告數
    犯罪行為僅以一罪論，而依裁判時之新法，被告數犯罪行為
    即須分論併罰，比較新、舊法結果，依修正後刑法第2條第1
    項前段規定，仍應適用較有利於被告之行為時法律即修正前
    刑法第56條之規定，論以連續犯。
三、核被告所為，係犯刑法第201條第1項之偽造有價證券罪及同
    法第216條、第210條之行使偽造私文書罪。被告偽造署名之
    行為，均係上開偽造有價證券、偽造私文書之部分行為，被
    告偽造有價證券復持以行使，其行使行為為偽造行為所吸收
    ，祇應論以偽造罪。被告偽造私文書後復持以行使，其偽造
    之低度行為，為行使之高度行為所吸收，不另論罪。被告於
    如附表編號1、2所示2 次偽造有價證券之行為，時間緊接，
    所犯構成要件相同，顯係基於同一概括犯意而為，應依修正
    前刑法第56條之規定以一罪論，並加重其刑。又被告於如附
    表編號5 所示之偽造有價證券行為，與於同日之行使偽造私
    文書行為，屬一行為觸犯數罪名，為想像競合犯，應依刑法
    第55條前段之規定，從一重之偽造有價證券罪處斷。被告所
    犯如附表編號1、2所示之連續偽造有價證券1 罪、如附表編
    號3、4、5所示之偽造有價證券3罪、98年1 月10日之行使偽
    造私文書罪間，犯意各別，行為互殊，應分論併罰。審酌被
    告並無前科，有臺灣高等法院被告前案紀錄表在卷可佐，其
    因與他人有糾紛，不敢以真名示人，始有本件犯行，其犯後
    已坦認犯行，並與告訴人達成民事和解，有本院98年度司簡
    調字第55號調解筆錄存卷可參（詳本院99年度訴字第51號卷
    第39頁），但被告事後並未依調解內容履行，更有逃亡經通
    緝始到案之情形。查犯罪情狀可憫恕者，得酌量減輕其刑，
    刑法第59條定有明文。而所謂之「情狀」，係指法官量刑時
    所應考量之各種情狀而言。在審酌個案時遇有情輕法重之情
    形下，裁判時本即得適用刑法第59條之規定，以酌量減輕其
    刑。又適用刑法第59條酌量減輕其刑時，並不排除刑法第57
    條所列舉10款事由之審酌。本件被告於偵、審中均認罪，頗
    有悔意，情輕法重，本院認就其所犯之偽造有價證券罪部分
    ，宣告法定最低刑度之刑即有期徒刑3 年，猶嫌過重，其情
    狀確可憫恕，爰依職權適用刑法第59條而予減輕其刑（僅就
    偽造有價證券罪部分，且對被告所犯連續偽造有價證券罪部
    分先加重後減輕之）。審酌被告之品行，犯罪之動機、目的
    、手段、所生之危害，於本院審理時坦承犯行，但迄今未賠
    償被害人之態度等一切情狀，分別量處如主文所示之刑，並
    定其應執行刑，以示懲戒。又被告犯附表編號1、2、3 之行
    為後，中華民國九十六年罪犯減刑條例（下稱減刑條例）於
    96年7 月16日起施行，被告所犯上開偽造有價證券罪，係減
    刑條例第3 條所定不予減刑之罪名，且因本院宣告之刑度逾
    有期徒刑1年6月，不合於減刑條例所定減刑之要件，不能獲
    減刑之寬典，併此敘明。告訴人丙○於偵查中提出扣案如事
    實欄所載偽造之本票5 紙，係被告偽造之有價證券，不問屬
    於犯人與否，均應依刑法第205 條之規定，宣告沒收之。至
    被告在上開借款收據及房租結帳明細上偽造之「林文琦」簽
    名各1枚，皆應依刑法第219條之規定，宣告沒收之。
四、據上論斷，應依刑事訴訟法第299條第1項前段，刑法第2 條
    第1項前段、第201條第1項、第216條、第210條、第205條、
    第219條、第55條前段、第59條、第51條第5款，95年7月1日
    修正施行前之刑法第56條，判決如主文。
本案經檢察官甲○○到庭執行職務。
中    華    民    國    99    年    9     月    30    日
                  刑事第二庭審判長法  官  王福康
                                  法  官  劉桂金
                                  法  官  羅貞元
以上正本證明與原本無異。
如不服本判決應於收受送達後10日內向本院提出上訴書狀，並應
敘述具體理由；其未敘述上訴理由者，應於上訴期間屆滿後20日
內向本院補提理由書(均須按他造當事人之人數附繕本)「切勿逕
送上級法院」。
中    華    民    國    99    年    9     月    30    日
                                  書記官  彭淑芳
【附錄論罪法條】
 中華民國刑法第210條
 偽造、變造私文書，足以生損害於公眾或他人者，處5年以下有
 期徒刑。
 中華民國刑法第216條
 行使第210條至第215條之文書者，依偽造、變造文書或登載不實
 事項或使登載不實事項之規定處斷。
 附表：
 ┌──┬────┬───┬────┬──────┬──────┐
 │編號│發票人  │票  號│票面金額│發票日期    │到期日      │
 │    │        │      │單位：新│即實際行為日│            │
 │    │        │      │臺幣    │            │            │
 ├──┼────┼───┼────┼──────┼──────┤
 │1   │林文琦  │456919│33,138元│94年5月3日  │95年1月1日  │
 ├──┼────┼───┼────┼──────┼──────┤
 │2   │同上    │456920│29,808元│94年8月17日 │95年1月1日  │
 ├──┼────┼───┼────┼──────┼──────┤
 │3   │同上    │456922│56,300元│95年7月7日  │95年6月7日  │
 ├──┼────┼───┼────┼──────┼──────┤
 │4   │同上    │456923│86,915元│96年10月1日 │96年10月1日 │
 ├──┼────┼───┼────┼──────┼──────┤
 │5   │同上    │456924│94,120元│97年1月23日 │98年1月23日 │
 └──┴────┴───┴────┴──────┴──────┘

司法院資訊處製作；財團法人民間司法改革基金會備份。
